臺灣士林地方法院刑事判決　　　　　　　　　　　　　九十一年度交易字第七六號
　　聲　請　人　臺灣士林地方法院檢察署檢察官
　　被　　　告　甲○○
右列被告因業務過失傷害案件，經檢察官聲請簡易判決處刑（九十年度偵字第一○九
一五號），本院認為不宜以簡易判決處刑（九十年度交簡字第七九號），改依通常程
序審理，判決如左：
    主  文
甲○○從事業務之人，因業務上之過失傷害人，處拘役拾日，如易科罰金，以佰
元折算壹日。
    事  實
一、甲○○原在添華五金行任店員，偶需駕車為任職之五金行送貨，駕駛為其附隨義
    務（聲請人認其為以快遞遞送貨物為業，尚有誤會），為從事於業務之人。於八
    十九年十一月七日上午七時五十三分許（聲請人誤為七時許）駕駛車號ＰＭＶ─
    ○九三號機車，沿台北縣蘆洲市○○路由北向南行駛，途經同路四八六─一號前
    時，本應注意機車行駛時，駕駛人應注意車前狀況，並隨時採取必要之安全措施
    ，以避免發生危險，且當時氣候晴，日間有自然光，路面乾燥、無缺陷、無障礙
    物，視距良好，按當時情形並無不能注意之情事，於見其車道前方有一車號不詳
    之自小客車時，為避過該自小客車，遂將其上開機車向左靠，於向左靠時，該自
    小客車適亦要迴轉，甲○○為免與該車碰撞，即再向左貿然前行，而疏未注意該
    路分隔南向、北向之雙黃線所設之反光標誌，致其所騎機車因突向左行本即重心
    不穩，又碰到雙黃線所設之反光標誌，更加重心不穩，而其所騎之ＰＭＶ─○九
    三號機車因而倒地，並滑行至對向車道，適乙○○騎乘ＦＦＴ─五四七號機車沿
    台北縣蘆洲市○○路由南向北行駛經過該地，而遭甲○○所騎倒地滑行之ＰＭＶ
    ─○九三號機車撞擊，致使乙○○人車倒地，受有左足踝、左肩挫傷之傷害。
二、案經被害人乙○○訴由台灣士林地方法院檢察署檢察官聲請簡易判決處刑。
    理  由
一、訊據被告甲○○，固坦承騎乘ＰＭＶ─○九三號機車，於右揭時、地，因倒地滑
    行入對向車道，而碰撞到對向車道告訴人乙○○所騎之車，致告訴人受傷等情不
    諱，惟辯稱：係該不詳車號之自小客車突然迴轉撞倒其車，其才會倒地並滑入對
    向車道云云。被告雖以上詞為辯，然查被告所騎機車之刮地痕始於分隔南、北向
    車道之雙黃線，此有道路交通事故調查報告表一份在卷可參，堪認被告之機車應
    係在刮地痕起點之雙黃線倒地。而肇事當時，告訴人行向共有二車道，該行向內
    側車道寬三‧四公尺，外側車道寬二‧七公尺，告訴人當時騎機車在外側車道，
    被告之機車倒地後滑過內側車道，再到外側車道而碰撞告訴人所騎之機車等情，
    同有前開道路交通事故調查報告表一份在卷可參。依此，堪認被告之車倒地後，
    仍滑行甚長之距離，方因撞倒告訴人之車而停止。若被告前開所辯屬實，其遭撞
    擊之力道應甚強，方可能遭撞後，有如此長之刮地痕，所遭撞擊之力道既大，衡
    情應有碰撞聲，且被告之機車應有因碰撞而生之凹損，或於遭撞之車道上留有散
    落物，然觀卷附之現場照片，被告原騎之車道上並無何散落物，亦無其車凹損之
    證據。再參以告訴人於本院調查時陳稱：其遭被告機車撞擊前，並未聽到任何奇
    怪之聲音等語，是被告辯稱：其車因遭他車撞擊方倒地云云，實值起疑，難以採
    信。另被告雖否認因撞擊反光標誌重心不穩而倒地云云，然查被告機車刮地痕之
    起點在雙黃線處，已如前述，而依現場照片所示，該路段亦無何障礙物足使被告
    所騎機車摔倒，再參以被告所辯：因見一小客車在其前方，遂向左靠，該車突然
    迴轉等語，是本院認被告機車應係為避該自小客車向左靠時，重心即不穩，再因
    碰撞雙黃線上之反光標誌致重心更不穩而倒地。再告訴人因此次車禍受有左足踝
    、左肩挫傷之傷害乙節，有馬偕紀念醫院診斷證明書在卷可證。
二、按道路交通安全規則所稱之汽車乃指在道路上不依軌道或電力架線而以原動機行
    駛之車輛，包括機器腳踏車，此該規則第二條第一項第一款定有明文。而汽車行
    駛時，駕駛人應注意車前狀況，並隨時採取必要之安全措施，道路交通安全規則
    第九十四條第三項定有明文，被告駕車依法即負有前開注意義務，應隨時注意其
    車前各人、車、物之動態，以避免發生危險，況事發當時氣候晴，日間有自然光
    ，路面乾燥、無缺陷、無障礙物，視距良好，是被告僅要稍加注意即可望見雙黃
    線上有反光標誌，並應能知其突閃避該自小客車時會重心不穩，於重心不穩之情
    形下碰撞到該反光標誌，極易失控傾斜滑到，從而按其情形被告自無不能注意之
    情事，詎未注意車前狀況，致未見反光標誌而冒然趨車向左，而因碰撞該反光標
    誌致重心不穩滑倒而生本件車禍，其有過失至明。而本件經送台灣省台北縣區車
    輛行車事故鑑定委員會鑑定，亦認本車禍之過失在於被告失控倒地滑入對向車道
    ，而認被告有過失，此有該委員會鑑定意見書在卷可參。告訴人因此次車禍受有
    如事實欄所述之傷害，被告之過失與告訴人所受傷害間顯有相當因果關係，被告
    自應負過失傷害罪責。
三、按刑法反覆所執行之事務，其主要部分之業務固不待論，即為完成主要業務所附
    隨之準備工作與輔助事務，亦應包括在內；又汽車駕駛人之駕駛工作，乃隨時可
    致他人身體生命於危險之行為，並係具有將該行為繼續、反覆行使之地位之人，
    在此地位之駕車，不問其目的為何，均應認其係業務之範圍，最高法院著有七十
    一年臺上字第一五五０號、七十五年臺上字第一六八五號判例可資參照。被告在
    五金行當店員，偶會駕車送貨，是駕車送貨乃其為完成其店員工作之輔助事務，
    揆諸前揭判例要旨，駕駛汽車應包括在業務之內，被告辯稱：其非以駕駛為業務
    之人，核無足採。是核其所為，係犯刑法第二百八十四條第二項前段之業務過失
    傷害罪。爰審酌告訴人所受之傷勢、被告過失之情節、被告迄未賠償告訴人所受
    損害及犯後態度等一切情狀，量處如主文所示之刑。又被告行為後，刑法第四十
    一條業於九十年一月十日修正公布，同年月十二日生效，舊法規定犯最重本刑三
    年以下有期徒刑以下之刑之罪，而受六個月以下有期徒刑或拘役之宣告，因身體
    、教育、職業、家庭之關係或其他正當事由，執行顯有困難者，得易科罰金，修
    正後刑法第四十一條第一項規定，凡犯最重本刑五年以下有期徒刑以下之刑之罪
    ，而受六個月以下有期徒刑或拘役之宣告，均得易科罰金，比較新舊法之規定，
    修正後之新法對於被告並無有利或不利，自應依刑法第二條第一項前段規定，適
    用裁判時之新法，併予宣告易科罰金之折算標準。
四、據上論斷，應依刑事訴訟法第四百五十二條、第二百九十九條第一項前段，刑法
    第二條第一項前段、第二百八十四條第二項前段、第四十一條第一項前段，罰金
    罰鍰提高標準條例第一條前段、第二項，判決如主文。
本案經檢察官林聰良到庭執行職務。
中      華      民      國    九十一    年      九      月    二十四    日
                                    臺灣士林地方法院交通法庭
                                        法  官  江  翠  萍
右正本證明與原本無異。
如不服本判決，應於判決送達後十日內，向本院提出上訴狀。
                                        書記官  范  淑  芬
中      華      民      國    九十一    年      九      月    二十五    日
附錄本案論罪科刑法條全文
刑法第二百八十四條第二項前段：
  從事業務之人，因業務上之過失傷害人者，處一年以下有期徒刑、拘役或一千元以
  下罰金。
